【裁判字號】    99,消債更,18
【裁判日期】    990818
【裁判案由】    聲請更生程序
【裁判全文】
臺灣宜蘭地方法院民事裁定            99年度消債更字第18號
債  務  人  壬○○
代  理  人  林育鴻律師
債  權  人  臺灣銀行股份有限公司
法定代理人  卯○○
債  權  人  永豐商業銀行股份有限公司
法定代理人  己○○
債  權  人  戊○(台灣)商業銀行股份有限公司
法定代理人  丑○○
債  權  人  澳商澳盛銀行集團股份有限公司
法定代理人  子○○
債  權  人  甲○（台灣）商業銀行股份有限公司
法定代理人  辛○○
債  權  人  玉山商業銀行股份有限公司
法定代理人  癸○○
代  理  人  丁○○
債  權  人  台北富邦商業銀行股份有限公司
法定代理人  巳○○
債  權  人  兆豐國際商業銀行股份有限公司
法定代理人  乙○○
債  權  人  遠東國際商業銀行股份有限公司
法定代理人  庚○○
債  權  人  萬泰商業銀行股份有限公司
法定代理人  辰○○
債  權  人  台新國際商業銀行股份有限公司
法定代理人  丙○○
債  權  人  安泰商業銀行股份有限公司
法定代理人  寅○○
上列當事人間聲請更生程序事件本院裁定如下：
    主      文
債務人壬○○自中華民國九十九年八月二十五日下午四時起開始
更生程序。
本件命司法事務官進行更生程序。
    理      由
一、按法院開始更生程序之裁定，應載明其年、月、日、時，並
    即時發生效力；又法院裁定開始更生或清算程序後，得命司
    法事務官進行更生或清算程序，消費者債務清理條例第45條
    第1 項、第16條第1 項前段分別定有明文。
二、本件聲請人即債務人主張：其有不能清償債務之情事，債務
    總額約新臺幣（下同）3,266,439元，於消費者債務清理條
    例施行前，曾於民國95年間，參加中華民國銀行公會會員辦
    理消費金融案件無擔保債務協商機制，與最大債權金融機構
    永豐商業銀行股份有限公司（下稱永豐銀行）成立協商，約
    定自95年7月起，分120期，利率6%，每月繳納17,930元，惟
    協商成立後聲請人之信用卡等均遭銀行取消，使收入僅有20
    ,000元之情形下，無法以消費借貸方式為周轉，以致無法履
    行上開協議。惟嗣後聲請人自95年6、7月起至97年8月間陸
    續與各債權人為協商，97年9月起參加個別協商一致性方案
    而與各債權人為協商，目前每月需繳款10,703元。因聲請人
    有配偶及子女1人，每月收入為25,000元，扣除上開協商款
    項，每人每月之生活費用已低於內政部公佈台灣地區每人每
    月最低生活費用9,829元，是聲請人實因有不可歸責於己之
    重大事由，又聲請人無擔保或無優先權之債務總額未逾1,20
    0萬元，復未經法院裁定開始清算程序或宣告破產，爰依法
    向本院聲請更生等語。
三、經查：聲請人所主張之上開事實，業據提出債權人清冊、財
    產及收入狀況說明書、財政部台灣省北區國稅局財產歸屬資
    料清單、生活費用單據、個別協商一致性方案繳款明細、銀
    行對帳單等為憑。聲請人於消費者債務清理條例施行前，與
    各金融機構債權人就無擔保債權成立協商，約定上開協商內
    容等情，亦據永豐銀行提出協議書等為憑，而以聲請人當時
    任職於宜達水電材料有限公司年收入為216,000元（平均每
    月為18,000元），此有95年度綜合所得稅各類所得資料清單
    可查，顯不足負擔債務協商之每月清償17,930元之清償方案
    ，是聲請人主張有因不可歸責於己之事由，致未履行清償方
    案等情，應屬可採。而聲請人目前自承收入為25,000元，扣
    除自己與配偶共同扶養子女1人，按上開內政部公告台灣地
    區每人每月最低生活標準計算其等生活費用應合計為14,743
    元（9829+9829/2=14743）後，僅餘10,257元。而因聲請人
    參加個別協商一致性方案與債權人（尚不包含台灣銀行股份
    有限公司、兆豐銀行股份有限公司）分別協商成立並按月清
    償款項迄今，每月共應繳納10,703元，此有聲請人所提出之
    計算書以及各債權人之陳報狀、函文可憑。是聲請人主張其
    有不可歸責於己致履行困難，而有不能清償債務之情形，亦
    屬可採。此外，本件又查無聲請人有消費者債務清理條例第
    6條第3項、第8條或第46條各款所定駁回更生聲請之事由存
    在，則聲請人聲請更生，應屬有據，自應准許，爰裁定如主
    文。
中    華    民    國    99    年    8     月    18    日
                  臺灣宜蘭地方法院民事庭
                      法  官  蔡仁昭
正本係照原本作成。
本裁定不得抗告。
本裁定業於99年8月18日下午4時公告。
中    華    民    國    99    年    8     月    18    日
                      書記官  林嘉萍

司法院資訊處製作；財團法人民間司法改革基金會備份。
